臺灣苗栗地方法院刑事判決　　　　　　　　　　　　　九十一年度訴字第三三號
　　公　訴　人　臺灣苗栗地方法院檢察署檢察官
　　被　　　告　丁○○
　　指定辯護人　本院公設辯護人丙○○
右列被告因強盜案件，經檢察官提起公訴（九十一年度偵字第二九五四號），本院判
決如左：
    主  文
丁○○搶奪，未遂，因脫免逮捕而當場施以強暴，累犯，處有期徒刑拾年。扣案之鐵
鑽壹把沒收。
    事  實
一、丁○○曾因麻醉藥品管理條例案，經法院判處有期徒刑三月，於八十七年三月十
    二日執行完畢，仍不知悔改。意圖為自己不法之所有，於民國（下同）九十一年
    七月十九日八時十分許，在苗栗市縣○路八十六號前，騎乘竊得ＳＢＫ－九０九
    號機車（另由檢察官簽結），騎在騎樓迎面朝向乙○○，自其左側搶奪背在左肩
    上之女用藍色皮包一個。溫女抓緊皮包與賴某拉扯，未讓其得逞，並令其騎乘之
    機車傾倒。丁○○見未得逞，欲逃離現場，被路人甲○○攔阻，賴某遂棄車逃逸
，甲○○自後追趕至同市○○路二號前，賴某為脫免逮捕，持鐵制鑽子一把攻擊
    何某，造成右後頸部多處刺傷（此部分未提出告訴）。惟賴某仍被甲○○及另一
    路人戊○○合力制服，送警處理，並扣得其所有作案用鐵鑽一把。
二、案經苗栗縣警察局苗栗分局移請臺灣苗栗地方法院檢察署檢察官偵查起訴。
    理  由
一、訊之被告丁○○矢口否認上開犯行，辯稱：伊沒有搶被害人乙○○之皮包，是伊
    騎車不小心撞到溫女，二人撞在一起，爬起來後因情急就開始跑，伊確實沒有行
    搶云云；被告之指定辯護人稱：本案雖有被害人乙○○與證人甲○○、戊○○之
    指述，惟依據甲○○與戊○○於本院審理時之證述，二人皆未見到乙○○被搶之
    情形，而是乙○○倒地後，出聲叫喊救命時，方回頭往乙○○方向望去，故此等
    二人均無法證明被告有搶奪乙○○皮包之不法行為。乙○○與被告二人是在騎樓
    走道上面對面擦肩而過，乙○○雖感覺皮包有遭拉扯，但被告是用何種方式、皮
    包是何種部位遭拉扯，乙○○於本院審理中均表明未看見，足證所謂被告搶奪其
    皮包，顯然為乙○○之猜測之詞；按被告當時騎座機車，與乙○○交會時，二人
    不慎擦撞，被告機車之方向手把、後視鏡，皆為突出物，均有可能勾到乙○○之
    皮包，加以機車本有向前之衝力，自不免會造成乙○○之皮包被拉扯之情形，並
    非僅有以手才會拉到皮包；故被告是否以手搶奪乙○○之皮包，乙○○既未見到
    ，僅以猜測感覺認定，又不能排除其它發生之可能性，依刑事訴訟法第一百六十
    條後段規定，自不得作為被告不利證據；再者乙○○亦證述，二人擦撞倒地後，
    被告並未再拉扯其皮包，足證被告機車倒地後，乙○○之皮包，亦未再發生遭拉
    扯情形，則二人在擦肩而過時，乙○○之皮包遭機車某部位勾住之情形可能性較
    大；除此之外，復無其他積極明確證據可資證明被告有搶奪乙○○皮包，按：「
    事實之認定，應憑證據，如未能發現相當證據，或證據不足以證明，自不能以推
    測或擬制之方法，以為裁判基礎。」為最高法院四十年台上字第八十六號判例所
    指明。故本件既無被告搶奪乙○○皮包之積極明確證據，自不得以猜測之詞，認
    定被告有此等犯行。至於被告與乙○○倒地後，被告隨即匆匆跑開，乃因被告所
    騎為竊取而來之贓車，乙○○又誤以被告搶奪其皮包而大呼救命，致被告誤以竊
    車及贓車為人發覺，一時心虛乃倉促跑開，非因搶奪不成而逃離。再者，被告以
起子攻擊甲○○，實因甲○○見乙○○倒地又大呼救命，誤認被告對乙○○有不
    軌行為，復見被告跑開，除在後追趕被告外，又持安全帽丟擲被告，被告遭受攻
    擊之下不得已加以反擊，業經甲○○證述在案，故被告於受攻擊之下反擊，乃人
    之常情，既非因意圖脫免逮捕而攻擊甲○○，復無搶奪犯行，與刑法第三百二十
    九條、第三百三十條構成要件不符，自不應論以加重準強盜罪刑。爰請斟酌，並
    為被告有利判決，以免冤抑云云。
二、經查，被告於警訊及偵查中均坦認右揭搶奪犯行，案重初供，應以警、偵訊筆錄
    為可採，且被告亦承認其騎乘機車行駛於騎樓及逆向行駛，在在均有違常情，若
    非被告欲尋找作案對象，何以如此，況其與被害人撞在一起後即拔腿就跑，顯係
    情虛，雖被告稱機車乃其偷來的，怕被發現才跑，然被告所騎機車於其搶奪被害
    人當時並無人知悉其為贓車，被告何須逃跑？是被告所稱各節，均為飾詞；而被
    告確實搶奪被害人乙○○皮包，業据溫女於警訊及偵、審中供述在卷，證人甲○○、戊○○於本院審理時亦證述看見被告逃跑及合力逮捕被告等情，此外並有贓
    物領據一紙附卷、鐵鑽一支等扣案可憑，被告所辯，乃卸責之詞，均無足採，其
上開犯行堪以認定。
三、核被告搶奪未遂，因脫免逮捕而當場施以強暴脅迫，所為應依刑法第三百二十九
    條之規定，論以同法第三百二十八條第四項、第一項之強盜未遂罪；公訴人認應
    成立同法第三百二十五條第一項、第三項之罪，容有未洽，起訴法條應予變更。
    被告曾因麻醉藥品管理條例案，經法院判處有期徒刑三月，於八十七年三月十二
    日執行完畢，有台灣高等法院檢察署刑案紀錄簡覆表附卷可查，其於五年以內再
    犯本罪，應依累犯規定加重其刑。被告行為未遂，另依刑法第二十六條前段規定
    減輕其刑。爰審酌被告素行、犯後態度不佳、所造成之危害及其他等一切犯罪情
    狀，量處如主文所示之刑。
四、扣案之鐵鑽一支為被告所有且供犯罪所用之物，宣告沒收。
據上論斷，應依刑事訴訟法第二百九十九條第一項前段、第三百條，刑法第三百二十
九條、第三百二十八條第四項、第一項、第二十六條前段、第四十七條、第三十八條
第一項第二款，判決如主文。
本案經檢察官李基彰到庭執行職務
中    華    民    國    九十一      年    九      月      二十四      日
                                    台灣苗栗地方法院刑事第一庭
          法  官   林  誌  誠
右正本證明與原本無異。
如不服本判決，應於判決送達後十日內向本院提出上訴狀( 應附繕本 )。
                                          書記官   李  達  成
中    華    民    國    九十一      年    九      月      二十四      日
附錄論罪科刑法條
刑法第三百二十九條
  竊盜或搶奪，因防護贓物，脫免逮捕或湮滅罪證，而當場施以強暴脅迫者，以強盜
  論。
刑法第三百二十八條第一項
  意圖為自己或第三人不法之所有，以強暴、脅迫、藥劑、催眠術或他法，至使不能
  抗拒，而取他人之物或使其交付者，為強盜罪，處三年以上十年以下有期徒刑。
